臺灣高雄地方法院刑事簡式判決　　　　　　　　　　九十二年度訴緝字第二四一號
　　公　訴　人　臺灣高雄地方法院檢察署檢察官
　　被　　　告　庚○○
右列被告因偽造文書案件，經檢察官提起公訴（八十二年度偵字第二五四一八、二五
六一八、二四二二七號），及移
年度偵字第五四八八號），本院依簡式審判程序判決如左：
    主  文
庚○○共同連續行使偽造私文書，足以生損害於他人，處有期徒刑陸月，如易科罰金
，以參佰元折算壹日。
    事  實
一、庚○○與其子張澤學（業經台灣高等法院高雄分院於八十五年六月二十五日，以
    八十五年度上更一字第一四五號判處有期徒刑十月確定並執行完畢）二人，因張
    澤學經商須款周轉，遂推由庚○○出面自任會首，於民國八十年十二月五日，召
    集包括會首在內共五十名會員之民間互助會，每會新台幣（下同）五千元，採外
    標制，約定每月五日、二十日中午十三時，在高雄縣鳳山市鎮○街北巷四十六號
    其住處開標，而張澤學亦分擔收取會款，及與其母庚○○主持開標。詎二人竟共
    同意圖為自己不法之所有，並基於概括犯意聯絡，連續自八十一年十一月二十日
    起，在上址利用會員未前往投標機會，推由張澤學冒用會員名義，偽造會員署押
    （書寫姓名或簡稱）於投標單上，並填載標息、偽造表示願以該金額之利息，標
    取會款意思之私文書，且持以行使投標而得標，嗣再由其二人向其他未得標會員
    （即俗稱活會會員），佯稱係「遭冒標之會員得標」，對「遭冒標之會員」，則
    誆稱由其他會員得標，以此詐術使上述會員陷於錯誤，而交付互助會會款予庚○○、張澤學。至八十二年八月五日止，共詐騙各該次活會會員計五十八萬三千五
    百元，足以生損害於上述活會會員（詳細各次冒標時間、會收、遭冒標會員名稱
    、偽填標息金額、各次冒標活會會員收取會款數及計算方式均詳如附表所示）。
    其中癸○○所參加之二會，原均已遭張澤學及其母冒標，惟八十二年十月五日，
    不知情之癸○○前往標會，庚○○與張澤學二人，為免冒標之情被發現，仍讓癸○○標會而得標，庚○○與張澤學二人，再向其他會員誆稱係王國殊得標，而向
    他會員收取會款，不知情之活會會員亦如數給付，而原應交給癸○○二十二萬七
    千五百元（扣除癸○○自已二會之應交會款）、卻僅交給八萬元，其餘均由庚○○及張澤學詐取。嗣於八十二年十月二十日即宣告止會，之後避走他處，上述會
    員因而查覺有異始知受騙。
二、案經遭冒標會員丑○○○等人訴由臺灣高雄地方法院檢察署檢察官偵查起訴及移
    送併案審理。
    理  由
一、本件被告所犯為死刑、無期徒刑或最輕本刑為三年以上有期徒刑以外之罪，其於
    準備程序中就被訴事實為有罪之陳述，經法官告知簡式審判程序之旨，並聽取公
    訴人、辯護人之意見後，爰依刑事訴訟法第二百七十三條之一第一項規定，由受
    命法官獨任進行簡式審判程序，合先敘明。
二、訊據被告庚○○對於右揭犯罪事實坦承不諱，核與告訴人丙○○、子○○○、辛○○、甲○○、己○○○、戊○○、丁○○、癸○○、乙○○○、丑○○○、壬○○指述之情節相符，並有會單影本一紙，本票影本十六張附卷可稽，本件事證
    明確，被告犯行堪予認定。
三、按被告偽造附表所示會員署押於投標單上，並偽填附表所示標息，係依習慣，表
    示該會員願以上述金額之利息，標取該互助會會款之意，依刑法第二百二十條規
    定，應以文書論（公訴人漏未論及，附此敘明），是核被告所為係犯刑法第二百
    二十條、第二百十條之偽造私文書罪，其偽造署押之行為為偽造私文書行為之一
    部，不另論罪。又其偽造該投標單後，持以參與投標而得標，係犯刑法第二百十
    六條、第二百十條之行使偽造私文書罪。其偽造私文書之低度行為，應為高度之
    行使偽造私文書行為所吸收，僅應論以行使偽造私文書罪。被告冒標後，以詐術
    向各該活會會員詐取會款之行為，係犯刑注第三百三十九條第一項之詐欺取財罪
    。被告以一個詐欺行為，向其他多數未得標活會會員詐取會款，係一行為觸犯數
    罪名，應依想像競合犯之規定，從一重處斷。被告與張澤學就上開犯行具有犯意
    聯絡及行為分擔，應論以共同正犯。被告於附表所示時間，先後十一次偽造私文
    書及行使偽造私文書，暨先後十二次詐欺取財（八十二年十月五日係癸○○親自
    標會，因而無偽造文書犯行，惟被告向其他會員誆稱係王國殊得標而詐收會款，
    則有詐欺犯行）時間近接，反覆為之，所犯又係構成要件相同之罪名，顯係基於
    概括犯意為之，均應依連續犯之規定論以一罪。又被告所犯行使偽造私文書罪及
    詐欺取財罪間，有方法結果之牽連關係，應從其法定本刑較重之行使偽造私文書
    罪處斷。爰審酌被告犯罪動機、目的為圖一己私利，連續冒標收取會款，犯罪情
    節不輕，念其尚無犯罪前科（此有台灣高等法院被告全國前案紀錄表及台灣高雄
    地方法院檢察署刑案資料查註紀錄表各一份在卷可佐），素行尚佳，詐騙之金額
    及犯罪後坦承犯行、態度良好，惟尚未與被害人達成和解等一切情狀，量處如主
    文所示之刑，並諭知易科罰金之折算標準。另被告冒標會款所偽造附表會員署押
    之投標單，其上會員遭被告等偽造之署押部分，本應依刑法第二百十九條規定沒
    收，然本件投標單既未扣案，且依常情投標單於開標後即予丟棄，參以被告等偽
    造行為後，迄今業已相隔十年以上，足認上述投標單應已滅矢，因而上揭偽造之
    署押部分，爰不另為沒收之諭知，附予敘明。
四、按被告犯罪後，刑法第四十一條第一項，已於九十年一月十日修正公布，並於同
    月十二日生效施行，其修正後規定為「犯最重本刑為五年以下有期徒刑之罪，而
    受六月以下有期徒刑或拘役之宣告，因身體、教育、職業或家庭之關係或其他正
    當事由，執行顯有困難者，得以一元以上三元以下折算一日，易科罰金。但確因
    不執行所宣告之刑，難收矯正之效，或難以維持法秩序者，不在此限。併合處罰
    之數罪，均有前項情形，其應執行之刑逾六月者，亦同。」而舊法僅規定為「犯
    最重本刑為三年以下有期徒刑之罪，而受六月以下有期徒刑或拘役之宣告，因身
    體、教育、職業或家庭之關係，執行顯有困難者，得以一元以上三元以下折算一
    日，易科罰金。」比較新舊法之結果，以新法有利於被告，依刑法第二條第一項
    前段之規定，自應適用最有利於被告之新法，即裁判時修正後之刑法第四十一條
    第一項之規定，附此敘明。
五、公訴意旨另以被告尚召集自八十一年九月五日起，每會五千元之互助會，被告亦
    冒用告訴人丙○○、辛○○、阿婆（即甲○○之母）、寶蓮（即己○○○）、丑
    ○○○、丁○○名義標取會款，惟此部分之犯罪事實，業據公訴人於本院準備程
    序中聲明減縮起訴之範圍，本院自不再予以審酌，併此敘明。
六、移送併辦部分（即八十三年度偵字第二五九七號）另以告訴人卓祁惠、丑○○○
    ，亦參與被告所召集自八十年一月二十五日起會，每會三千元之互助會，而告訴
    人羅光輝亦參與自八十三年八月二十日起會，每會五千元之互助會，因認被告止
    會，亦涉有上述罪嫌。惟查，上揭告訴人亦僅指稱：庚○○於止會後，有口頭向
    渠等承認冒標，然被告嗣後均否認之，而被告所涉犯部分，除附表所示冒標會款
    有積極證據外，上揭互助會於止會時，亦均有多數活會尚未開標，故僅以止會之
    事實，尚難論以被告有冒標犯行，與上開有罪部分，自難認具有連續犯之裁判上
    一罪之關係，應退由檢察官另行偵辦。
七、移送併辦部分（八十五年度偵字第五四八八號）略以：被告於八十二年十月間，
    在台北縣板橋市○○路一五二號之一陳算珠住處，向陳女詐稱須向他人借款，騙
    取陳女簽發一百八十萬元本票，且盜取陳女印章、土地所有權狀，擅自設定抵押
    權二百二十萬元予他人（楊蘇桂花），認被告涉犯偽造文書罪嫌，且與前述認定
    有罪部分有連續犯關係等情。惟按刑法連續犯之認定，其數行為必須出於一個概
    括犯意，所謂概括犯意，係指行為者自始即預定一個犯罪計劃，而先後以連續數
    行為反覆實施之而言（最高法院七十五年台上字第六三五號判例意旨）。按本件
    被告於附表時間所犯冒標之偽造私文書罪，係本於一個冒標會款之概括犯意，而
    上揭移送意旨所指被告之犯行，乃於台北縣板橋市涉嫌盜取被害人陳算珠印鑑，
    偽造設定抵押權私文書，兩者涉及犯罪手法顯有不同，難謂上訴人於冒標行為時
    ，即有預定一個犯罪計劃本於概括犯意而實施之。是上揭移送併辦部分，應係被
    告另行起意而所為之犯行，與本件前述認定有罪部分實無連續犯關係，非屬裁判
    上一罪，自不得就此移送併辦部分加以審理，亦應退由檢察官另行偵辦。
據上論斷，應依刑事訴訟法第二百七十三條之一第一項、第二百八十四條之一、第二
百九十九條第一項，刑法第二條第一項前段、第二十八條、第五十六條、第二百十六
條、第二百二十條、第二百十條、第三百三十九條第一項、第五十五條、第四十一條
第一項，罰金罰鍰提高標準條例第一條前段、第二條，判決如主文。
本案經檢察官彭斐虹到庭執行職務。
中      華      民      國      九十三    年      一      月    二十    日
                                  臺灣高雄地方法院刑事第六庭
                                      法  官    高英賓
右正本證明與原本無異。
如不服本判決，應於判決送達後十日內，向本院提出上訴狀。
                                      書記官    林雯琪
中      華      民      國      九十三    年      一      月    二十    日
附表：
┌─┬────┬────┬─────┬───┬─────┬───────┐
│編│冒標時間│遭冒標之│冒標偽填之│會員之│詐欺之金額│              │
│號│（會數）│會員名稱│標息金額（│會單編│(新台幣元)│  計算方式    │
│  │        │        │新台幣元）│號    │          │              │
├─┼────┼────┼─────┼───┼─────┼───────┤
│１│81.11.20│位任(即 │1300      │    │92500     │(一)            │
│  │(第會)│丑○○○│          │      │          │以上述編號１為│
│  │        │)       │          │      │          │例：五十會扣除│
├─┼────┼────┼─────┼───┼─────┤會首自己一會，│
│２│82.1.20 │陳鈺旻( │1400      │    │75600     │第二十四會冒標│
│  │(第會)│即卓祁永│          │      │          │時，尚有活會二│
│  │        │惠)     │          │      │          │十五會，每位活│
├─┼────┼────┼─────┼───┼─────┤會會員應繳之會│
│３│82.2.20 │卓太太( │1300      │    │70300     │款為五千元扣除│
│  │(第會)│即卓祁永│          │      │          │標息，即三千七│
│  │        │惠)     │          │      │          │百元，則該次冒│
├─┼────┼────┼─────┼───┼─────┤標，被告詐騙當│
│４│82.3.20 │丙○○  │1600      │    │57800     │時仍為活會之會│
│  │(第會)│        │          │      │          │員共計九萬二千│
├─┼────┼────┼─────┼───┼─────┤五百元，即    │
│５│82.4.5  │王國殊( │1600      │    │54400     │3700x25=92500 │
│  │(第33會)│即甲○○│          │      │          │              │
│  │        │)       │          │      │          │              │
├─┼────┼────┼─────┼───┼─────┤              │
│６│82.4.20 │癸○○  │1800      │２    │48000     │              │
│  │(第會)│        │          │      │          │              │
├─┼────┼────┼─────┼───┼─────┤          │
│７│82.5.5  │王國殊( │1200      │    │53200     │              │
│  │(第會)│即甲○○│          │      │          │(二)            │
├─┼────┼────┼─────┼───┼─────┤八十二年十月五│
│８│82.6.5  │癸○○  │1600      │３    │40800     │日實際上由蕭光│
│  │(第會)│        │          │      │          │輝標得會款，由│
├─┼────┼────┼─────┼───┼─────┤於蕭某部分已遭│
│９│82.7.5  │寶蓮(即 │1100      │５    │39000     │冒標，因而上訴│
│  │(第會)│己○○○│          │      │          │人等誆稱係王國│
├─┼────┼────┼─────┼───┼─────┤殊得標，並於收│
│１０│82.7.20 │王國殊( │1900      │    │27900     │取會款後，僅給│
│  │(第會)│即甲○○│          │      │          │蕭某八萬元。  │
│  │        │)       │          │      │          │              │
├─┼────┼────┼─────┼───┼─────┤              │
││82.8.5  │同右  │2000      │    │24000     │              │
│  │(第會)│        │          │      │          │              │
├─┼────┴────┼─────┼───┼─────┤              │
│  │    合    計      │          │      │583500    │              │
└─┴─────────┴─────┴───┴─────┴───────┘
附錄論罪科刑法條：
中華民國刑法第二百一十條
(偽造變造私文書罪)
偽造、變造私文書，足以生損害於公眾或他人者，處五年以下有期徒刑。
中華民國刑法第二百一十六條
(行使偽造變造或登載不實之文書罪)
行使第二百十條至第二百十五條之文書者，依偽造、變造文書或登載不實
事項或使登載不實事項之規定處斷。
中華民國刑法第二百二十條
在紙上或物品上之文字、符號、圖畫、照像，依習慣或特約，足以為表示
其用意之證明者，關於本章及本章以外各罪，以文書論。
錄音、錄影或電磁紀錄，藉機器或電腦之處理所顯示之聲音、影像或符號
，足以為表示其用意之證明者，亦同。
稱電磁紀錄，指以電子、磁性或其他無法以人之知覺直接認識之方式所製
成之紀錄，而供電腦處理之用者。
中華民國刑法第三百三十九條
(普通詐欺罪)
意圖為自己或第三人不法之所有，以詐術使人將本人或第三人之物交付者
，處五年以下有期徒刑、拘役或科或併科一千元以下罰金。
以前項方法得財產上不法之利益或使第三人得之者，亦同。
前二項之未遂犯罰之。
